【裁判字號】    97,易,579
【裁判日期】    970507
【裁判案由】    傷害
【裁判全文】
臺灣臺中地方法院刑事判決               97年度易字第579號
公  訴  人  臺灣臺中地方法院檢察署檢察官
被      告  甲○○
上列被告因傷害案件，經檢察官提起公訴（96年度偵字第15808
號），本院判決如下：
    主    文
甲○○犯傷害罪，處拘役肆拾日，如易科罰金，以新臺幣壹仟元
折算壹日。
    犯罪事實
一、甲○○與乙○○係夫妻，2 人間具有家庭暴力防治法第3 條
    第1 款所定之家庭成員關係，其等2 人於民國96年5 月16日
    上午11時30分許，在臺中市○○區○○路1 段159 號之住處
    內，因細故發生爭執，甲○○竟基於傷害人之身體之犯意，
    徒手抓、打乙○○之右臉及左臂，乙○○則以雙手抵擋，致
    乙○○受有嘴唇、牙齦挫傷出血、左上臂前臂及左手食指、
    中指、無名指挫傷等傷害。
二、案經乙○○訴由臺中市警察局第六分局報請臺灣臺中地方法
    院檢察署檢察官偵查起訴。
    理    由
壹、程序部分：
一、按刑事訴訟法第159 條第1 項規定，被告以外之人於審判外
    之言詞或書面陳述，除法律有規定外，不得作為證據，同法
    第159 條之5 第1 項及第2 項分別規定：「被告以外之人於
    審判外之陳述，雖不符前四條之規定，而經當事人於審判程
    式同意作為證據，法院審酌該言詞陳述或書面陳述作成時之
    情況，認為適當者，亦得為證據」、「當事人、代理人或辯
    護人於法院調查證據時，知有第159 條第1 項不得為證據之
    情形，而未於言詞辯論終結前聲明異議者，視為有前項之同
    意」，係以傳聞證據因未經當事人之反對詰問予以核實，乃
    予以排斥，惟若當事人已放棄反對詰問權，於審判程式表示
    同意該傳聞證據可作為證據，基於證據資料愈豐富，愈有助
    於真實發現之理念，法院自可例外認該傳聞證據具有證據能
    力，但法院仍保有審查權。本件有關告訴人乙○○於警詢及
    偵查中之指訴，被告甲○○於本院準備程序中陳明「沒有意
    見」，對證據能力並未爭執，本院審酌上開指訴並無特別不
    可信之情況，應認具有證據能力，合先敘明。
二、按被告以外之人於偵查中向檢察官所為陳述，除顯有不可信
    之情況者外，得為證據，同法第159 條之1 第2 項定有明文
    。偵查中對被告以外之人（包括證人、鑑定人、告訴人、被
    害人及共同被告等）所為之偵查筆錄，或被告以外之人向檢
    察官所提之書面陳述，性質上均屬傳聞證據。惟現階段刑事
    訴訟法規定檢察官代表國家偵查犯罪、實施公訴，依法其有
    訊問被告、證人及鑑定人之權，證人、鑑定人且須具結，而
    實務運作時，檢察官偵查中向被告以外之人所取得之陳述，
    原則上均能遵守法律規定，不致違法取供，其可信度極高，
    職是，被告以外之人前於偵查中已具結而為證述，除反對該
    項供述得具有證據能力之一方，已釋明「顯有不可信之情況
    」之理由外，不宜以該證人未能於審判中接受他造之反對詰
    問為由，即遽指該證人於偵查中之陳述不具證據能力。本件
    證人丙○○、黃順仲於檢察官偵查中所為之陳述，未曾提及
    檢察官在偵查時有不法取供之情形，再者，被告於本院準備
    程序中對上開證人之證據能力，亦表明「沒有意見」，僅係
    於本院審理期日爭執上開證人所述不實在，核屬爭執證明力
    之問題，依上說明，其2 人於偵查中之證言，自均具有證據
    能力。
三、卷附中國醫藥大學附設醫院之診斷證明書（見警卷第9 頁）
    ，係屬刑事訴訟法第159 條之4 第2 款所稱從事業務之人於
    業務上或通常業務過程所須製作之紀錄文書、證明書，查無
    任何顯不可信之情況，且被告亦不爭執此部分之證據能力，
    自具有證據能力。而卷附之錄音帶、譯文部分，被告亦未爭
    執證據能力（僅係爭執告訴人只擷取部分內容云云），依上
    開說明及參酌後述證人盧建明亦承認有該等對話內容，本院
    認並無顯不可信及不適當之情況，故亦具有證據能力。
貳、實體部分：
一、訊據被告固承認有於前揭時、地，與其配偶即告訴人因故發
    生口角，雙方並有拉扯之動作，事後告訴人受有前揭傷勢等
    事實，惟矢口否認涉有上開傷害犯行，辯稱：雙方在拉扯時
    ，有可能雙方的手有接觸，但伊沒有動手打乙○○，不知為
    何乙○○會受傷，乙○○告伊是為了要離婚云云。
二、惟查：
(一)、上揭犯罪事實業據告訴人迭於警詢、偵查及本院審理時指訴
    綦詳，核與證人丙○○證述有看見被告打告訴人、黃順仲於
    偵查中證述96年5 月17日告訴人去警局製作筆錄時，確實有
    受傷之情節大致相符，並有告訴人提出之中國醫藥大學附設
    醫院之診斷證明書、受傷照片（見警卷第14頁）、錄音帶（
    本院外放證物袋）及錄音譯文（見本院卷第60、61頁）附卷
    可稽。足認告訴人指訴之情節，尚非無稽。
(二)、又復參諸上開錄音譯文，告訴人與到場處理之警員即證人盧
    建明之對話中，【告訴人對證人盧建明說：「警察先生，這
    剛才那樣流血」，證人盧建明回以：「好，你去驗傷告她」
    ‧‧‧告訴人又說，「你們看她抓傷我那樣」‧‧證人盧建
    明又說：「你們雙方誰受傷都可以去告沒有關係」】等語，
    及參以證人盧建明於本院審理時到庭具結證述：「當時我跟
    乙○○確實有這樣對話沒有錯」等語（見本院卷第65頁），
    顯見告訴人於證人盧建明到場處理時，確實已有受傷之事實
    ，告訴人並已向警員指述遭被告毆傷甚明，而告訴人亦於當
    日立即前往上開醫院驗傷屬實，益徵告訴人之指訴，應堪採
    信。再者，證人盧建明既已證實案發當日有與告訴人為上開
    對話無訛，被告聲請再行勘驗上開錄音帶乙節，核無必要，
    附此敘明。
(三)、至被告雖辯稱告訴人指訴如何遭毆打之情節，迭有不同陳述
    ，不足採信云云，惟告訴人迭於警詢、偵查及本院審理時均
    係指訴告訴人有抓、打之行為，致其受傷等情甚為明確，雖
    就其中究打在何部位、打幾下，如何打之細節，稍有出入，
    惟依被告所自承，雙方既在拉扯中，情況必然混亂，告訴人
    對於其中細節無法詳細記憶，亦符常情，尚難以此遽認告訴
    人之指訴有何不實之處。至被告雖辯稱：證人丙○○本來就
    希望被告與告訴人離婚，所言不實云云，然證人丙○○雖為
    告訴人之母親，然其於偵查中已具結擔保其證言之真實性，
    偽證罪又係不得易科罰金之重罪，縱告訴人及證人丙○○均
    希望告訴人與被告達成離婚屬實，惟有婚姻關係之雙方，茍
    有無法維持婚姻之正當事由，本可依法訴請離婚之訴，告訴
    人縱欲離婚，本可依正當法律途徑提起民事訴訟以達其目的
    ，衡情，證人丙○○及告訴人當無甘冒偽證、誣告罪之處罰
    ，而故意虛構事實以誣陷被告之理。況參酌被告所自承：其
    曾於95年11月25日搥打告訴人等語（見本院卷第16、65頁反
    面），益證在案發當日，雙方於拉扯中，被告一時氣憤，而
    出手抓、打告訴人，致其受傷乙情，應可想像。是以，被告
    上開所辯，並不足採。
(四)、另被告雖聲請傳喚告訴人之姊姊陳春美為證，然陳春美為中
    度精神障礙者，業經本院當庭核閱告訴人所提出之中華民國
    身心障礙手冊屬實，且為被告所不爭執（見偵查卷第42頁）
    ，故本院認陳春美縱使到庭，亦無法為確實之陳述，且本院
    依上開證據資料，已足以認定犯罪事實，因認陳春美無傳喚
    之必要，併此敘明。
(五)、綜上，被告所辯，不足採信，本件事證明確，被告傷害之犯
    行堪以認定，應予依法論科。
三、核被告所為，係犯刑法第277 條第1 項之普通傷害罪。告訴
    人為被告之配偶，2 人間係屬家庭暴力防治法第3 條第1 款
    所定之家庭成員，被告實施上開家庭暴力行為而成立刑法之
    普通傷害罪，係屬家庭暴力防治法第2 條第2 項所稱之家庭
    暴力罪。爰審酌被告犯罪之動機、目的，被告與告訴人為夫
    妻關係，不思以理性解決問題，僅因細故口角，竟貿然訴諸
    暴力，殊不足取，被告犯後未能坦承犯行，犯後態度非佳，
    惟告訴人所受傷勢尚屬輕微等一切情狀，量處如主文所示之
    刑，並諭知易科罰金之折算標準，以資懲儆。
據上論斷，應依刑事訴訟法第299條第1項前段，刑法第277條第1
項、第41條第1 項前段，刑法施行法第1 條之1 第1 項、第2 項
前段，判決如主文。
中    華    民    國    97    年    5     月    7     日
                  刑事第十五庭  法  官  蔡美華
上正本證明與原本無異。
如不服本判決，應於收受送達後10日內向本院提出上訴書狀（應
敘述具體理由並附繕本）。
上訴書狀如未敘述理由，應於上訴期間屆滿後20日內補提理由書
於本院。
                                書記官  劉家瑜
中    華    民    國    97    年    5     月    7     日
附錄論罪科刑法條
中華民國刑法第277條第1項
傷害人之身體或健康者，處3 年以下有期徒刑、拘役或1 千元以
下罰金。


司法院資訊處製作；財團法人民間司法改革基金會備份。
